臺灣嘉義地方法院刑事判決　　　　　　　 96年度易字第333號
公　訴　人　臺灣嘉義地方法院檢察署檢察官
被　　　告　乙○○
　　　　　　　　　　　9號
上列被告因毀損等案件，經檢察官提起公訴（96年度偵字第2500
號），本院判決如下：
    主  文
乙○○損壞他人之汽車鈑金，足以生損害於他人，處罰金新臺幣
壹萬元，如易服勞役，以新臺幣壹仟元折算壹日。又公然侮辱人
，處拘役肆拾日，如易科罰金，以新臺幣壹仟元折算壹日。
    事  實
一、乙○○於民國96年2月24日零時30分許，在嘉義縣水上鄉○
    ○村○○街3巷2-17號前，酒後（呼氣後酒精濃度為0.22MG/
    L）因不滿甲○○將其向友人借用之車號9508-NL自小客車停
    放其宅前而妨礙其進出，心生不滿，竟基於毀損之犯意，騎
    乘其所有車號LYT-979號重型機車故意撞擊甲○○停放該處
    之系爭車輛，使該車左前輪輪弧鈑金內凹。甲○○聽聞該車
    警報器聲響，跑出察看，見乙○○持鑰匙1支（並未扣案）
    ，自該車引擎蓋繞環車身一圈，以該鑰匙刮傷該車鈑金數道
    ，足以生損害於甲○○。甲○○及其母李金鳳見狀出言阻止
    ，乙○○竟又在該馬路之不特定多數人得以共見共聞之公然
    狀態下，公然以「幹你娘、瘋女人、臭雞歪」（台語）等足
    以引人不快、難堪之穢語辱罵甲○○及李金鳳，而對甲○○
    、李金鳳等人公然侮辱（李金鳳未提起告訴）。
二、案經甲○○訴由嘉義縣警察局水上分局報請臺灣嘉義地方法
    院檢察署檢察官偵查起訴。
    理  由
一、首就程序方面言之，按告訴乃論之犯罪被害人，在財產法益
    被侵害時，其財產之所有權人雖為直接被害人，即對於該財
    產有事實上管領之人，因他人犯罪行為而其管領權益受有侵
    害，亦不失為直接被害人，不因另有其他之被害人而生影響
    ，參照最高法院42年台非字第18號判例，其理自明。本件被
    毀損之自小客車雖非告訴人甲○○所有，然該車為告訴人於
    案發前1日向他人借用，而由告訴人管領使用中，依前述判
    例意旨，其告訴自為合法，合先敘明。
二、訊據被告乙○○固不否認於96年2月24日零時30分許，因告
    訴人將系爭車輛停放其宅前，而與告訴人發生爭執乙節，惟
    矢口否認有任何毀損、公然侮辱犯行，辯稱：當日鳴按其所
    有車號LYT-979號重型機車之喇叭，要告訴人將車輛移走，
    當時即見告訴人車輛有被撞擊、刮傷之情形，該損傷並非其
    造成；其曾擔任國中老師，又開設托兒所，從未以三字經罵
    人，告訴人所言不實云云。惟查：被告如何以鑰匙刮傷告訴
    人停放於路邊之車輛鈑金，並以「幹你娘、瘋女人、臭雞歪
    」（台語）等足以引人不快、難堪之穢語辱罵甲○○等事實
    ，迭據告訴人於警訊、偵查及本院審理時結證綦詳，核與證
    人李銘豐、李金鳳於偵查中證述情節相符，並有該車鈑金受
    損之照片10張、被告所有車號LYT-979號重型機車前輪擋泥
    板擦、裂痕照片2張及告訴人提出之估價單1紙在卷可證（見
    警卷所附照片及偵卷第11-16頁）。又證人即告訴人甲○○
    於本院審理時證以：其係96年2月23日（案發前1日）晚間自
    嘉義市向友人借車前往案發址探望其母，並於該日晚間11時
    40分許將系爭車輛停放該處，嗣遭被告騎乘重型機車撞擊該
    車左前輪輪弧，致駕駛座車門無法開啟，該車警報器聲響，
    還是由被告大力扳開，方才打開車門等語（見本院96年6月
    14日審判筆錄第6頁），此亦經被告供承當日確實有幫忙告
    訴人打開車門1節無訛（見該次審判筆錄第8頁），衡情，該
    車為告訴人於案發前夕向友人借用，並自行駕駛一段路，甫
    停放案發地點不久，在告訴人駕駛開車時，並無任何異常，
    苟非告訴人停放系爭自小客車後，方遭人撞擊左前輪輪弧處
    ，豈有無法開啟車門之情事。又參以告訴人所述該車警報器
    聲響前，並未與他人有何糾紛，是告訴人證稱因遭被告騎車
    撞擊系爭自小客車，該車警報器聲響，其跑出察看，發現駕
    駛座車門無法開啟乙節，既無悖於常情之情事而堪可採信。
    又按卷附照片所示：該汽車引擎蓋、左右前後車門確有刮痕
    數道，呈橫向、細長、平順、底色潔白等型態觀之，堪認係
    遭人以如鑰匙前端等利器，環繞1圈強刮而成之新痕；被告
    所有前開重型機車前輪擋泥板亦有刮地之刮擦痕跡及遭撞裂
    開等情，益徵該重型機車曾有撞擊後倒地而受損之情節無誤
    ，衡與告訴人所述係被告騎車撞擊倒地後，復持鑰匙繞車身
    1周劃刮等情相符，被告所辯與告訴人發生爭執前，系爭車
    輛即遭毀損云云，自不足取。再證人李金鳳、李銘豐固與告
    訴人有親屬摯友之關係，然被告涉犯毀損、公然侮辱罪，其
    法定刑最高刑度均未超過有期徒刑2年，並得易科罰金；衡
    諸證人李金鳳、李銘豐於偵查中均經告以作證之義務及違反
    之效果，並分別具結。而證人虛偽證言所犯偽證罪，最高法
    定刑度為有期徒刑7年，且不得易科罰金，證人李金鳳、李
    銘豐自無甘冒偽證之高風險而故意設詞誣陷被告此等較低刑
    度罪名之理。綜上所述，被告所辯並不足採，告訴人證述情
    節，既與其他佐證相符而可採信，本件事證已臻明確，被告
    犯行堪以認定，應依法論科。
三、核被告乙○○所為，係犯刑法第354條毀損罪及同法第309條
    第1項之公然侮辱罪。被告先後多次侮辱甲○○之行為，係
    基於同一公然侮辱犯意下之接續行為，且在密切接近之時地
    實施，侵害同一法益，各行為之獨立性薄弱，依最高法院86
    年台上字第3295號判例「如數行為於同時同地或密切接近之
    時地實施，侵害同一之法益，各行為之獨立性極為薄弱，依
    一般社會健全觀念，在時間差距上，難以強行分開，在刑法
    評價上，以視為數個舉動之接續施行，合為包括之1行為予
    以評價，較為合理，則屬接續犯，而為包括之1罪。」意旨
    ，只論以公然侮辱1罪。被告所犯前開毀損罪與公然侮辱罪
    間，犯意各別，行為互異，自應分論併罰。爰審酌被告身為
    師長，僅因告訴人車輛擋其去路，卻未能執理說明，竟先刮
    傷毀損告訴人所駕車輛鈑金，再於馬路上大庭廣眾之下，以
    「幹你娘、瘋女人、臭雞歪」（台語）此一粗鄙言語辱罵告
    訴人，被告言行已造成告訴人人格受損，其行徑囂張，自不
    宜寬貸；被告犯後猶否認犯行又未賠償告訴人損失等一切情
    狀，分別量處如主文所示之刑，並各諭知易科罰金及易服勞
    役之折算標準。扣案鑰匙1支，雖為被告所有並持以毀損告
    訴人車輛板金，惟該鑰匙並未扣案，爰不為沒收之諭知，附
    此敘明。
據上論斷，應依刑事訴訟法第299條第1項前段，刑法第354條、
第309條第1項、第41條第1項前段、第42條第3項，刑法施行法第
1條之1第1項、第2項前段，判決如主文。
本案經檢察官邱美英到庭執行職務
中　　華　　民　　國　　96　　年　　6 　　月　　28　　日
                  刑事第四庭    法　官　王慧娟
上列正本證明與原本無異。
如不服本判決，應於判決送達後10日內向本院提出上訴狀（應附
繕本）。告訴人或被害人如對於本判決不服者，應具備理由請求
檢察官上訴，其上訴期間之計算係以檢察官收受判決正本之日期
為準。
中　　華　　民　　國　　96　　年　　6 　　月　　28　　日
                            　　書記官　黃子祝
附錄法條：中華民國刑法第354條
（毀損器物罪）
毀棄、損壞前二條以外之他人之物或致令不堪用，足以生損害於
公眾或他人者，處2年以下有期徒刑、拘役或5百元以下罰金。
中華民國刑法第309條
（公然侮辱罪）
公然侮辱人者，處拘役或 3 百元以下罰金。
